最高法院刑事判決　　　　　　　　　　　　　　　九十三年度台上字第六四八三號
　　上　訴　人　甲○○
　　　　　　　　　　　　（另案在台灣台南監獄執行中）
右上訴人因違反毒品危害防制條例案件，不服台灣高等法院中華民國九十三年十月五
日第二審更審判決（九十三年度上更(一)字第四三七號，起訴案號：台灣板橋地方法院
檢察署九十年度偵字第一八六一一號），提起上訴，本院判決如左：
    主  文
上訴駁回。
    理  由
按刑事訴訟法第三百七十七條規定，上訴於第三審法院，非以判決違背法令為理由，
不得為之。是提起第三審上訴，應以原判決違背法令為理由，係屬法定要件。如果上
訴理由狀並未依據卷內訴訟資料，具體指摘原判決不適用何種法則或如何適用不當，
或所指摘原判決違法情事，顯與法律規定得為第三審上訴理由之違法情形，不相適合
時，均應認其上訴為違背法律上之程式，予以駁回。本件上訴人甲○○上訴意旨略稱
：(一)、原判決認上訴人先後販賣海洛因予涂志豪，每次價格新台幣（下同）一千元等
情，係以涂志豪警詢及同日偵查中之供述為其證據，惟涂志豪僅泛言購買之次數，並
未言及每次購買之價格為一千元，原判決未說明其憑以認定每次一千元之依據及理由
，不無理由不備或矛盾之違法。(二)、原判決為不利上訴人之認定，係以陳文益、胡瑋
璽、涂志豪於警詢及偵查中，蔡年豐於偵查中，陳明松於警詢中之供述為其主要論據
。惟陳明松另稱與上訴人認識二個月，陳文益稱其是經陳明松介紹而認識上訴人約三
個多月，介紹者認識之時間反較被介紹者為短，兩人所述顯悖事理而存有齟齬。況陳
明松於偵查中即稱沒買過海洛因，是警察要他說的；胡瑋璽除於偵查中否認向上訴人
購買海洛因外，與涂志豪在第一審時亦均否認向上訴人購買海洛因，此為有利上訴人
之證據，原判決僅認係卸責之詞，未予採納，不無理由不備之違法。(三)、陳文益既供
稱認識上訴人三個多月，與陳明松所述已有矛盾，但陳文益在偵查中竟又稱向上訴人
購買毒品已有半年時間，亦屬矛盾。蔡年豐警詢時稱係向李文魁、邱慧文購買毒品，
於偵查中改稱係向上訴人購買；胡瑋璽、涂志豪於警詢中均供稱向上訴人購買毒品，
然於偵查中及第一審時則否認向上訴人購買毒品；陳明松警詢中稱是向上訴人購買毒
品，於偵查中供稱警詢之供詞是警察要其說的，事實並未向上訴人購買毒品。渠等之
供述顯有瑕疵，原審未予究明，即採為判決之基礎，於經驗法則顯屬有違。(四)、上訴
人具狀聲請原審再傳喚胡瑋璽、涂志豪、蔡年豐、陳文益、陳明松、邱慧文等，原審
未予傳喚，亦無法讓胡瑋璽、涂志豪與警員對質，與刑事訴訟法之規定有違。警詢筆
錄製作時間長達一小時，勘驗結果上訴人之錄音時間為二十分鐘，胡瑋璽、涂志豪之
錄音時間亦未達一小時，不僅違反全程連續錄音之規定，且警員陳義銘於第一審時證
述警詢筆錄是於夜間詢問時製作，亦違反夜間不得詢問之規定。原判決僅以警員所述
有「全程連續錄音」及「當時他們意識都很清楚」，而認該違反規定製作之筆錄得作
為證據，亦與經驗法則有違。(五)、邱慧文警詢時雖供稱未見過上訴人改造或販售槍枝
，然警察同時有查獲改造之槍彈，邱慧文亦將該經查獲之改造槍彈推說為上訴人所有
，致上訴人經台灣台南地方法院檢察署檢察官依違反槍砲彈藥刀械管制條例提起公訴
。原審未調閱邱慧文之醫療紀錄，以證明其確係遭上訴人毆打，因懷恨始誣陷上訴人
，自有調查未盡之違法。又原審民國九十三年八月三十一日及九月二十一日之庭訊筆
錄，均無上訴人之簽名或按指印，與刑事訴訟法第四十一條第四項之規定不符，亦有
被告未於審判期日到庭而逕行審判及判決不載理由或所載理由矛盾之違法云云。
惟查：證據之取捨、事實之認定，乃事實審法院職權行使之範圍，茍其證據之取捨及
事實之認定，不違背經驗法則與論理法則，即不容任意指摘為違法，而據為上訴第三
審之適法理由。原判決依據陳文益於警詢及偵查中供證：其多次以每包一千元、每次
一包，向上訴人購買海洛因施用；蔡年豐於偵查中兩次指證：其在上訴人住處向上訴
人購買海洛因三次，每次三千元；胡瑋璽在警詢及偵查中供證：其向上訴人買過三次
海洛因，每次一千元；涂志豪在警詢及偵查中供證：其在九十年十月初，多次向上訴
人買過海洛因施用；上訴人之女友邱慧文在警詢及偵查中供證：上訴人有販賣海洛因
予蔡年豐；暨上訴人在警詢時及偵查中自承有販賣海洛因，陳文益曾至其住處欲購買
海洛因，其發現有狀似警察之人尾隨陳文益上樓，即由後陽台跳樓逃逸等情；並扣案
之海洛因四十九包（驗後淨重四四．一三公克，包裝重一二．○五公克）、四十七包
（驗後淨重一八．七一公克，包裝重一三．八公克），分裝袋十五大包、小分裝袋八
百九十六個、電子磅秤二台、海洛因研磨機一台，卷附之法務部調查局第00000
0000號及第000000000號鑑定通知書等證據，綜合判斷，認定上訴人確
有於九十年四至十月間，連續多次在台北縣樹林市、新莊市等地，販賣第一級毒品海
洛因予陳文益、蔡年豐、陳明松（未遂）、胡瑋璽、涂志豪之犯行。因而撤銷第一審
不當之判決，改判論處上訴人連續販賣第一級毒品罪刑，已敘明所憑之證據及認定之
理由。復論述經第一審勘驗上訴人及胡瑋璽、涂志豪等警詢筆錄錄音帶結果，上訴人
之警詢筆錄並非警員自行製作後再著由上訴人簽名，上訴人在警詢時亦無精神恍惚之
情形；暨胡瑋璽、涂志豪之第一次或第二次警詢筆錄，於製作完成後，既均經渠等親
閱、簽名，且由第一審勘驗結果與證人陳義銘、蔡錦漳、李志文之證述，可知胡瑋璽
、涂志豪在警詢過程並無疲勞詢問或刑求等不正取供之情事，自足以擔保詢問程序之
合法正當與正確性，渠等警詢筆錄自具證據能力。而以上訴人否認有上開犯行，辯稱
：警詢筆錄是警察寫好，要其照已經寫好之筆錄內容唸並進行錄音，當時其毒癮發作
，警察有拿一包毒品幫其施打，在其施打後，警察就開始作筆錄，其因為剛施用毒品
後精神恍惚，警察就開始錄音作筆錄，筆錄內容並非其真實意思，胡瑋璽、涂志豪部
分之警詢筆錄也是警察自己所寫，並非出於渠二人之自由意思云云，乃卸責之詞，不
足採信，於理由內詳加說明及指駁。經核所為論斷，均與卷內資料相符，從形式上觀
察，並無認定事實不依證據或有何採證違背經驗法則、論理法則等違法情形存在。而
涂志豪在第一次警詢時，已具體供陳其每次都向上訴人購買海洛因一、二千元（見偵
查卷第二十頁），則原審據以認定涂志豪向上訴人每次購買一千元之海洛因，與卷證
資料即無不合，雖未於理由中說明其依憑，然於原判決主旨既不生影響，自不得認係
適法之第三審上訴理由。再者，供述證據前後，雖稍有參差或互相矛盾，事實審法院
非不可本於經驗法則斟酌其他證據作合理之比較定其取捨，從而供述證據之一部認為
真實者予以採取，亦非證據法則所不許。原審既已在判決內說明其就案內所有證據，
本於調查所得心證，分別定其取捨，而為陳文益、胡瑋璽、涂志豪、邱慧文於警詢時
、偵查中及蔡年豐於偵查中，分別指證上訴人有販賣海洛因，為可採信，暨嗣後胡瑋
璽在偵查中、涂志豪在第一審時翻異前詞所為與事實不符之供述，為無可採納等之理
由，核屬原審採證認事之職權行使，自無違背證據法則；且認本件待證事實已臻明瞭
，無須再行傳喚胡瑋璽、涂志豪等人再為無益調查之必要，亦無違法可言。而陳文益
於警詢中所稱認識上訴人之時間「約三個多月」，自僅係依其記憶印象所為概括性之
不明確陳述，尚難執此遽謂其指證向上訴人購買海洛因一節為有瑕疵。又刑事訴訟法
第一百八十四條第二項固有得命證人與他證人對質之規定，惟應否對質，在審理事實
之法院，本有自由裁酌之權，要非當事人所得遽為提起第三審上訴之適法理由。且上
訴人在警詢時，已明示同意接受夜間詢問，並簽名、按指印以示確出自其本人之意思
決定，依刑事訴訟法第一百條之三第一項第一款之規定，實施詢問之警察自無違法。
再者，訊問筆錄固須經受訊問人簽名、蓋章或按指印，但審判期日之審判筆錄，依刑
事訴訟法第四十四條、第四十六條規定，並無須由審判長、書記官以外之人簽名、蓋
章或按指印之必要，上訴人指摘原審九十三年八月三十一日及九月二十一日審判期日
製作之審判筆錄，未經其簽名云云，顯非合法之第三審上訴理由。至其餘上訴意旨所
執各詞，原判決或已在理由中逐一論斷綦詳，並無上訴人所云之違法情形；或為與認
定犯罪構成要件悉屬無涉之單純事實爭執，俱不足據以辨認原判決已具備違背法令之
形式。其上訴違背法律上之程式，應予駁回。
據上論結，應依刑事訴訟法第三百九十五條前段，判決如主文。
中　　　華　　　民　　　國　　九十三　　年　　 十二 　　月　　　九　　　日
                              最高法院刑事第八庭
                                  審判長法官  陳  炳  煌
                                        法官  陳  世  雄
                                        法官  韓  金  秀
                                        法官  徐  文  亮
                                        法官  劉  介  民
      右正本證明與原本無異
                                              書  記  官
中　　　華　　　民　　　國　　九十三　　年　　 十二 　　月　　 十四 　　日
                                                                        Ａ
